【裁判字號】    91,勞訴,66
【裁判日期】    920620
【裁判案由】    給付薪資
【裁判全文】
臺灣高雄地方法院民事判決  九十一年度勞訴字第六六號
    原      告  丙○○
                乙○○
    訴訟代理人  黃奉彬律師
    複代理  人  陳豐裕律師
    被      告  高雄區中小企業銀行股份有限公司
                              .
    法定代理人  甲○○        .
    訴訟代理人  周耀門律師
                王伊忱律師
                陳景裕律師
右當事人間給付薪資事件，本院判決如左：
    主      文
被告應給付原告丙○○新台幣柒萬貳仟捌佰壹拾陸元，給付原告乙○○新台幣壹佰壹
拾伍萬柒仟零肆拾伍元，及均自民國九十一年十月五日起，至清償日止，均按年息百
分之五計算之利息。
原告其餘之訴駁回。
訴訟費用由被告負擔四分之一，原告丙○○負擔五分之二，餘由原告乙○○負擔。
本判決第一項於原告丙○○、乙○○分別以新台幣貳萬伍仟元、肆拾萬元為被告預供
擔保後得假執行；但被告於假執行程序實施前，分別以新台幣柒萬貳仟捌佰壹拾陸元
、壹佰壹拾伍萬柒仟零肆拾伍元為原告供擔保後，得免為假執行。
原告其餘假執行之聲請駁回。
    事實及理由
一、原告主張：原告丙○○、乙○○原分別為被告所屬澎湖分行之經理、副理，其後
    分別調為法務室高級專員、灣內分行副理，被告於民國八十二年一月一日以伊等
    於澎湖分行任職期間辦理貸款務有高估抵押擔保品，致其受損害為由，將伊等停
    職，嗣再於八十三年八月二十五日依人事管理規則第一三四條規定將伊等免職，
    被告並向法院提起損害賠償之訴訟，然經三審判決其敗訴確定，均認伊等並無過
    失，則被告先前之停職及免職處分，顯均違背人事管理規則有關懲戒員工之規定
    ，經伊等請求恢復原職，並提起確認兩造間委任關係存在之訴，亦經三審判決伊
    等勝訴確定，丙○○乃於八十五年三月十四日復職，乙○○則於九十一年六月二
    十七日復職。又被告之人事管理規則為兩造間委任契約之內容，依該規則第一二
    七條規定，伊等於停職期仍可領取半薪，則被告自有給付此半薪之義務，經以停
    職日至復職日之期間核算結果，丙○○可領取新台幣（下同）一百五十六萬九千
    四百二十五元，乙○○可領取三百三十四萬二千五百五十六元。爰依兩造間委任
    契約及前開人事管理規則，聲明求為：(一)被告應給付丙○○一百五十六萬九千四
    百二十五元，給付乙○○三百三十四萬二千五百五十六元，及均自起訴狀繕本送
    達翌日起至清償日止，按年息百分之五計算之利息。(二)訴訟費用由被告負擔。(三)
    願供擔保為假執行之判決。
二、被告則以：兩造間之契約經三審確認為委任關係，而受任人如未為處理事務，並
    無請求報酬之權利，原告自遭停職後既均未為伊處理事務，自無報酬請求權；況
    縱認伊有給付義務，依人事管理規則，得僅得請求一年期間之半薪，而原告就此
    部分已另案請求，並經駁回確定，則其再行起訴，亦不合法等語，資為抗辯，並
    聲明：原告之訴駁回，及如受不利判決，願供擔保免為假執行。
三、原告主張彼等原分別為被告所屬澎湖分行之經理、副理，其後分別調為法務室高
    級專員、灣內分行副理，被告於八十二年一月一日以彼等於澎湖分行任職期間辦
    理貸款務有高估抵押擔保品，致其受損害為由，將彼等停職，嗣再於八十三年八
    月二十五日免職；被告以上開事由向法院提起之損害賠償訴訟，經三審判決其敗
    訴確定，均認彼等伊等並無過失，經彼等提起確認兩造間委任關係存在之訴，亦
    經三審判決彼等勝訴確定，及丙○○於八十五年三月十四日復職，乙○○於九十
    一年六月二十七日復職等情，業據提出最高法院八十四年度台上字第二三三０號
    （捐害賠償事件）、台灣高等法院高雄分院（下稱高雄高分院）八十七年度重勞
    上字第一號及最高法院九十一年度台上字第二九九號民事判決各一份（委任關係
    事件）、被告行員任免調職令二份為證，且為被告所不爭執，則此部分事實，可
    堪認為真實。又原告係主張被告之人事管理規則為兩造間委任契約之內容，而請
    求被告依該規定給付停職（含免職）期間之薪資，被告則抗辯原告既未為處理事
    務，自無求報酬之權利，及縱有給付義務，亦以一年期間計算之半薪為限，而此
    部分請求業經另案判決原告敗訴確定等語，故本件之爭點應在於：(一)原告得否依
    委任及人事管理規則請求給付。(二)如得請求，其金額為若干。
四、原告得否依委任及人事管理規則請求給付部分。
  (一)按被告人事管理規則第一條規定：「本銀行職員之任用、保證、服務、待遇、給
    假、值勤、考績、升調、褔利、卹養、退職等事項，除另有規定外，爰依本規則
    辦理。」，第二條規定：「前條所稱職列舉如左：總理經、副總經理、經理、室
    主任、高級稽核、高級專員、副理．．．」有兩造所不爭執之人事管理規則在卷
    可稽，則原告主張此規則為兩造間契約內容之一部分，即可採信。又依此規則第
    一二六條第四款規定：「違規或違法經董事會認為情節重大者，得予停職。」，
    第一二七條但書規定：「因案停職之人員一律發給半薪，期間最長以一年為限」
    （此項規定於八十六年四月十五日經第六屆第十七次董事會決議刪除，現已無停
    職期間仍給付一年期間半薪之規定，亦即停職期間均停支薪資），有被告提出各
    該人事管理規則之歷次修正資料在卷可稽，並為原告所不爭執，然原告係於八十
    二年一月一日遭被告停職，八十三年八月二十五日遭免職，則在原告遭停職期間
    ，上開人事管理規則既仍規定停職期間有給付一年期間半薪之規定，則原告依此
    規定為請求，自屬有據，並不因嗣後遭刪除而有影響。
  (二)惟查，依上開人事規則，在因案停職期間所得請領之薪資，以一年期間之半薪為
    限，本件原告既主張依此人事管理規則之規定為請求之依據，則其主張所得行使
    之請求權範圍，自應以此一年期間之半薪為限，又就此一年期間半薪之定義，依
    該規則第一二七條「停職期間除另有規定外，各項薪津停支，俟復職日重新起算
    」之規定觀之，並參酌此項一年期間半薪之規定目的，係避免受停職員工自停職
    時起，因一時無法正常工作以領取薪資，將使生活受有陷於困難之虞而為之給付
    ，在解釋上自應以自停職時起算始較合理，則原告據此規則所得請求之薪資，即
    應以自八十二年一月一日起至同年十二月三十一日止之一年期間為限，始符上開
    規定。又就自八十二年一月一日起至八十四年十二月三十日止之薪資，原告前曾
    於提起確認委任關係存在之訴訟中一併為請求，經本院以八十七年度重勞訴更字
    第一號判決其敗訴後，並未聲明不服而確定（原告僅就確認委任關係存在部分提
    起上訴，並獲勝訴確定，即前開高雄高分院八十七年度重勞上字第一號及最高法
    院九十一年度台上字第二九九號民事判決所示），而其此部分之請求，於前開訴
    訟中，雖未具體表明係依上開人事管理規則為依據，然既已明白主張依兩造間之
    契約關係為請求（即委任關係之報酬），而原告復主張該人事管理規則為兩造間
    契約內容之一部分，則此段期間之請求權顯為該判決之既判力效力所及，原告於
    本訴訟中再為主張請求，於法不合，本院自無從再為審酌認定。
  (三)又兩造間契約之性質，前經原告起訴並主張為委任關係，此項主張並經三審判決
    其勝訴確定，而確認丙○○自八十三年八月二十五日起至八十五年三月十五日止
    與被告間有委任關係存在（丙○○於八十五年三月十五日滿六十歲應強制退休）
    ，而乙○○與被告間亦有委任關係存在，此有高雄高分院八十七年度重勞上字第
    一號及最高法院九十一年度台上字第二九九號民事判決在卷可稽，雖該判決就丙
    ○○部分係自八十三年八月二十五日遭免職時起為確認，但丙○○於遭停職時起
    至免職期間之職位均為高級專員，為兩造所不爭執，則在停職期間（八十二年一
    月一日至八十三年八月二十五日），其與被告之契約關係，仍應與免職後所確認
    之關係相同，始為合理，就此而言，丙○○在停職期間與被告之契約性質，應為
    委任關係，當可認定，而乙○○與被告間之契約性質，亦屬委任。
  (四)按稱委任者，謂當事人約定，一方委託他方處理事務，他方允為處理之契約，為
    民法第五百二十八條所明定，而依同法第五百四十七條文義觀之，委任係以給付
    報酬為原則，而就報酬之給付，雖係以受任人有依委任契約為事務之處理為前提
    ，如未為事務之處理，應無報酬之請求權可言，然如係不可歸責於自已之事由，
    且係可歸責於他方之事由，致不能給付者，除免為給付義務外，仍得請求對待給
    付，但其因免為給付義務所得之利益，或應得之利益，均應由其所得請求之對待
    給付中扣除之，此從民法第二百二十五條第一項及第二百六十七條規定觀之甚明
    。經查，原告自八十四年十二月三十一日起，均因遭免職而未為被告處理任何事
    務，為其所不爭執，然此項未能處理事務係基於遭被告免職所致，而原告遭免職
    之原因既經三審判決確定不存在，且經判決認定被告之終止委任關係不合法，並
    確認兩造間仍有委任關係存在，原告復於被告請求損害賠償之訴訟經判決其勝訴
    後，隨即於八十四年十月十七日以存證信函向被告請求復職而遭拒絕（原告即因
    而提起確認委任關係存在之訴訟），則原告未能為被告處理事務，顯係不可歸責
    於自已之事由，且係可歸責於被告之事由所致，依前開條文規定及說明，原告除
    免為給付之義務外，仍得請求被告為對待給付。
  (五)至被告雖抗辯原告既未為被告處理事務，自不得依委任關係請求給付報酬等語，
    然本件原告已具體向被告請求准予復職之意思，有前開存證信函在卷可憑，而係
    被告拒絕其復職，並於經法院判決確認有委任關係存在後始分別准予復職，則原
    告顯已提出其應給付之義務，而遭被告拒絕受領甚明，此項因不可歸責於原告事
    由致不能給付之情形，依民法第二百二十五條第一項及第二百六十七條規定，原
    告自得免為給付，並得請求對待給付，被告此部分抗辯，並不足採。
  (六)依上所述，兩造間既有委任關係存在，此項委任關係存在期間包括自停職及免職
    期間，則原告自得本於委任及人事管理規則之規定為請求被告給付委任報酬。又
    就自八十二年一月一日起至八十四年十二月三十日止之報酬，經原告於另案請求
    後既經判決敗訴確定，自不得再於本件訴訟為請求，原告此部分請求，於法不合
    。至自八十四年十二月三十一日起，至委任關係消滅之八十五年三月十四日（丙
    ○○部分）、九十一年六月二十六日（乙○○部分）止之報酬，因被告拒絕受領
    ，原告即免為給付，且得請求給付此期間之報酬。
五、如得請求，其金額為若干部分。
  (一)兩造間之委任關係既屬存在，則原告得請求之金額，自得以其於受委任期間所得
    請求之報酬為計算之參考依據。經查，丙○○於遭免職前之每月薪資為七萬一千
    五百四十元，乙○○為五萬八千七百十元，有兩造爭執之薪資明細表在卷可稽，
    惟上開薪資中之職務加給一項，係基於該項職務所為之給付，原告於遭免職期間
    ，在實際上既無從執行此項職務，且此職務實際上亦係由他人代為執行，自應於
    對待給付中予以扣除，依此計算結果，丙○○之每月薪資中應扣除此職務加給一
    萬二千五百元後應為五萬九千零四十元，乙○○之每月薪資中應扣除此職務加給
    一萬一千元後應為四萬七千七百十元。
  (二)又丙○○係於八十五年三月十四日復職，扣除前開判決確定不得再請求之八十四
    年十二月三十日以前部分，尚得請求二個月又十四日（即自八十四年十二月三十
    一日至八十五年三月十三日）。又乙○○係九十一年六月二十七日復職，扣除前
    開判決確定不得再請求之八十四年十二月三十日以前部分，尚得請求六十五個月
    又二十七日（即自八十四年十二月三十一日至九十一年六月二十六日）。經分別
    以上開每月薪資之半薪計算（原告均請求半薪），丙○○部分為為七萬二千八百
    十六元（計算式：59040×2＋59040÷30×14＝145632÷2＝72816）。乙○○部
    分為一百五十七萬二千零四十五元（計算式：47710×65＋47710÷30×27＝
    0000000÷2＝0000000）。
  (三)惟乙○○曾於八十七年、八十八年及八十九年間在訴外人一祥醫療器材有限公司
    任職，而分別領得薪資十二萬元、二十二萬元及七萬五千元，合計四十一萬五千
    元，業經本院向財政部高雄市國稅局查明屬實，有該局九十二年五月二十六日財
    高國稅資字第０九二００三九一一三號函及所附之各類所得資料清單在卷可稽，
    且為兩造所不爭執，則此部分金額既為乙○○在免職期間另行取得取得之薪資報
    酬，依民法第二百六十七條規定，自應於得向被告請求之報酬中扣除，經扣除後
    ，乙○○得請求之金額應為一百十五萬七千零四十五元（計算式：0000000－
    000000＝0000000）。
  (四)至丙○○及乙○○依前開國稅局函文所附之資料，在八十七年度雖有向被告分別
    領得「薪資」十三萬九千零三十元及十一萬六千八百零七元，然原告表示未領得
    該「薪資」，而被告則表示該金額應係員工分紅而非薪資，況被告在該期間已遭
    被告免職，被告自無再給付薪資之可能，則此部分既非薪資，自不得予以扣除，
    併予說明。
  (五)依上所述，原告得向被告請求之報酬為丙○○部分七萬二千八百十六元，乙○○
    部分為一百十五萬七千零四十五元。
六、綜上所述，原告本於兩造間委任契約及人事管理規則之法律關係，請求被告給付
    之金額，在丙○○部分於七萬二千八百十六元，乙○○部分於一百十五萬七千零
    四十五元，及均自起訴狀繕本送達翌日即九十一年十月五日起，至清償日止，按
    年息百分之五計算利息之範圍內，為有理由，應予准許。至逾此範圍之請求，為
    無理由，應予駁回。
七、就原告勝訴部分，兩造均陳明願供擔保，聲請宣告假執行，核無不合，爰分別酌
    定相當擔保金額准許之。至原告敗訴部分，其假執行之聲請，即失其依據，應併
    予駁回。
八、據上論結：本件原告之訴為一部有理由、一部無理由，依第七十九條但書、第八
    十五條第一項但書、第三百九十條第二項、第三百九十二條，判決如主文。
中      華      民      國    九十二    年      六      月    二十      日
                              臺灣高雄地方法院勞工法庭
~B法      官  林紀元
右為正本係照原本作成。
如不服本判決，應於送達後廿日內，向本院提出上訴狀並表明上訴理由，如於本送達
前提起上訴者，應於判決送達後十日內補提上訴理由書（須附繕本）。
中      華      民      國    九十二    年      六      月    二十三    日
~B法院書記官  鄭淑華


司法院資訊處製作；財團法人民間司法改革基金會備份。
